【裁判字號】    95,訴,190
【裁判日期】    950328
【裁判案由】    偽造文書
【裁判全文】
臺灣臺中地方法院刑事判決               95年度訴字第190號
公  訴  人  臺灣臺中地方法院檢察署檢察官
被      告  乙○○
選任辯護人  葉玲秀律師
上列被告因偽造文書案件，經檢察官提起公訴（94年度偵字第20
229號），本院判決如下：
    主    文
乙○○犯行使偽造私文書罪，處有期徒刑參月，如易科罰金，以
參佰元折算壹日。緩刑貳年。
未扣案偽造之「丁○○」、「丙○○」印章各壹顆及附件所示偽
造之「丁○○」印文陸枚、「丙○○」印文拾貳枚，均沒收。
    犯罪事實
一、乙○○於92年間，在臺中縣太平市○○路420號賢德醫院5樓
    擔任看護領班（該樓層之部分看護工作由甲○○醫師負責，
    乙○○係受僱於甲○○，代為尋找看護人員），明知丁○○
    、丙○○於92年間，並未在賢德醫院擔任看護工作而支領薪
    資，因看護人員流動率高，且每日領取薪資，經甲○○要求
    提供看護人員之身分證影本，以供賢德醫院作年度報稅之用
    ，竟於92年底某日，在賢德醫院向真實姓名、年籍均不詳自
    稱「鄭金明」之成年男子，以新台幣（下同）3 千元之代價
    ，購得丁○○、丙○○之身分證影本後，持交不知情之甲○○，再由甲○○轉交賢德醫院之承辦人員，並授權承辦人員
    代刻該2 人之印章，不知情之承辦人員於不詳時、地，委由
    不知情之人代刻「丁○○」、「丙○○」之印章各1 顆（未
    扣案）後，即在賢德醫院，於其業務上製作之92年度薪資、
    伙食津貼、加班費印領清冊（下稱印領清冊）上，記載丁○○領得薪資162000元（每月27000元）、伙食費10800元（每
    月1800元）；丙○○領得薪資180000元（每月15000 元）、
    伙食津貼21600 元（每月1800元），並持上開偽造之「丁○○」、「丙○○」印章，偽造「丁○○」之印文6 枚、「丙○○」之印文12枚於印領清冊上（詳如附件所示），而偽造
    該印領清冊，並據以製作該2 人之薪資扣繳憑單，足以生損
    害於丁○○、丙○○及賢德醫院。嗣賢德醫院不知情之承辦
    人員，即在賢德醫院92年度綜合所得稅執行業務所得者收支
    報告表內，記載支出丁○○、丙○○之薪資分別為162000元
    、180000元，於93年5 月31日持至財政部臺灣省中區國稅局
    （下稱中區國稅局）大屯稽徵所申報綜合所得稅，而行使之
    ，足以生損害於丁○○、丙○○、賢德醫院及稅捐機關就稅
    捐管理之正確性。嗣因丙○○於94年5月6日接獲中區國稅局
    92年度所得稅核定通知書，以丙○○在賢德醫院任職領有薪
    資漏報為由，通知補繳稅款，經丙○○具狀對賢德醫院負責
    人蔡慶賢（業經公訴人為不起訴處分確定）提出告訴，經查
    證後，始悉上情。
二、案經臺灣臺中地方法院檢察署檢察官自動檢舉偵查起訴。
    理    由
一、上開犯罪事實，有賢德醫院92年度綜合所得稅執行業務所得
    者收支報告表、附件所示之印領清冊、中區國稅局綜合所得
    稅核定通知書、丁○○身心殘障手冊（重度精神病）等影本
    在卷可稽，並據證人丙○○、王清源證述明確，且經被告乙○○於偵查及本院審理時坦承不諱，足徵被告之自白與事實
    相符，本件事證明確，被告犯行堪以認定。
二、核被告所為，係犯刑法第216條、第210條（起訴書誤植為第
    210條第1項）之行使偽造私文書罪。其偽造印章、印文之行
    為，應為偽造私文書之部分行為，偽造之低度行為應為行使
    使之高度行為所吸收，均不另論罪。其利用不知情之人為上
    開犯罪，為間接正犯。又刑法第215 條之從事業務者登載不
    實罪，係以從事業務之人，明知為不實之事項，而登載於其
    業務上作成之文書，足以生損害於公眾或他人，為構成要件
    ，屬於身分犯之一種。故非從事該項業務之人，除有與特定
    身分、關係者共犯情形，得依刑法第31條第1 項規定處理外
    ，即無成立該罪之餘地。至若他人明知為不實之事項，而使
    從事業務者，登載於其業務上作成之文書，因本條文無如同
    法第214 條使公務員登載不實罪之相類規定，法律既無處罰
    明文，亦不能再擴張援引間接正犯之理論論處（最高法院86
    年度台上字第5125號判決參照）。另員工薪資扣繳暨免扣繳
    憑單，僅係證明全年度支付員工薪資及代為扣繳綜合所得稅
    之情形，為徵、繳雙方課徵與申報綜合所得稅之依據，自非
    商業會計法第15條所規定之商業會計憑證（最高法院92年度
    台上字第1136號判決意旨參照），依上開說明，檢察官於論
    告時，認被告上開犯行，另涉有刑法第215 條及商業會計法
    第71條第1 款之罪嫌，容有誤會。爰審酌被告犯罪之動機、
    目的、手段，犯罪所生之危害不大，因丁○○並未辦理92年
    度綜合所得稅結算申報，亦未繳納稅款，而丙○○業已辦理
    暫緩補徵該筆稅額，此有中區國稅局民權稽徵所95年3月1日
    中區國稅民權2 字第0950010125號函及中區國稅局大屯稽徵
    所95年3月6 日中區國稅大屯2字第0950005827號函在卷可稽
    ，且犯罪後坦承犯行，態度良好等一切情狀，量處如主文所
    示之刑，並諭知易科罰金之折算標準。末查被告前未曾受有
    期徒刑以上刑之宣告，有臺灣高等法院被告前案紀錄表附卷
    可憑，被告坦承犯行，深具悔意，其經此教訓，當知警惕而
    無再犯之虞，本院綜核各情，所宣告之刑，認以暫不執行為
    適當，併予宣告緩刑2 年，以啟自新。至偽造之「丁○○」
    、「丙○○」之印章各1 顆，雖未扣案，惟不能證明業已滅
    失，及附件所示偽造之「丁○○」印文6 枚、「丙○○」印
    文12枚，應依刑法第219條規定，併予宣告沒收。
據上論斷，應依刑事訴訟法第299條第1 項前段，刑法第216條、
第210條、第219條、第41條第1項前段、第74條第1款，罰金罰鍰
提高標準條例第2條，判決如主文。
本案經檢察官戊○○到庭執行職務
中    華    民    國    95    年    3     月    28    日
                  刑事第二庭  審判長法  官  林清鈞
                                    法  官  郭書豪
                                    法  官  林慧英
上正本證明與原本無異。
如不服本判決，應於送達後10日內向本院提出上訴狀（須附繕本
），上訴於臺灣高等法院臺中分院。
                                    書記官  廖碩薇
中    華    民    國    95    年    3     月    28    日
附錄論罪科刑法條
刑法第216條
行使第210條至第215條之文書者，依偽造、變造文書或登載不實
事項或使登載不實事項之規定處斷。
刑法第210條
偽造、變造私文書，足以生損害於公眾或他人者，處5 年以下有
期徒刑。


司法院資訊處製作；財團法人民間司法改革基金會備份。
